【裁判字號】    99,台上,7098
【裁判日期】    991117
【裁判案由】    殺人未遂
【裁判全文】
最高法院刑事判決            九十九年度台上字第七０九八號
上  訴  人  甲○○原名黃文.
選任辯護人  高榮志律師
上列上訴人因殺人未遂案件，不服台灣高等法院中華民國九十八
年四月三十日第二審判決（九十八年度上訴字第七四五號，起訴
案號：台灣板橋地方法院檢察署九十七年度偵字第六六一號），
提起上訴，本院判決如下：
    主  文
上訴駁回。
    理  由
按刑事訴訟法第三百七十七條規定：上訴於第三審法院，非以判
決違背法令為理由，不得為之；是提起第三審上訴，應以原判決
違背法令為理由，係屬法定要件。如果上訴理由書狀並非依據卷
內訴訟資料具體指摘原判決不適用何種法則或如何適用不當，或
所指摘原判決違法情事顯與法律規定得為第三審上訴理由之違法
情形不相適合時，均應認其上訴為違背法律上之程式，予以駁回
。本件原判決綜合全案證據資料，本於事實審法院之推理作用，
認定上訴人甲○○（原名黃文）有其事實欄所載殺人未遂犯行
，因而維持第一審依想像競合犯關係，從一重論上訴人以成年人
殺兒童，未遂罪，處有期徒刑二年七月之判決，駁回上訴人在第
二審之上訴。已詳敘其所憑證據及認定之理由，對於上訴人所為
之辯解，何以不足採，亦在理由內詳加指駁，俱有卷存證據資料
可資覆按。上訴人上訴意旨略以：伊係代替子、女為自殺之意思
表示，且係謀為同死而燒炭自殺，應類推適用刑法第二百七十五
條第一項、第三項之加功自殺罪論擬；原判決遽論以殺人未遂罪
，殊有不當。又伊於案發當時若尚未點燃炭火，則其所為僅屬預
備殺人之行為，原審未查明伊當時所使用之木炭已否點燃，僅憑
證人曾菊雀之證言，遽認伊已點燃木炭而著手實行殺人之行為，
自有未合。再原判決採用第一審與本件承辦警員通話之「電話紀
錄查詢表」，認定伊所使用之炭爐及剩餘木炭已被警員不慎清除
丟棄，因而未予宣告沒收；但並未傳訊該承辦警員，以查明實情
，復未說明上述「電話紀錄查詢表」如何具有證據能力，遽採為
認事之依據，亦有違誤云云。惟行為之處罰，以行為時之法律有
明文規定者為限，刑法第一條前段定有明文（即罪刑法定原則）
。故法院必須嚴格審查被告之行為是否符合刑法或其特別法所規
定之犯罪構成要件，並依其行為所該當之犯罪構成要件，論以適
當之罪名，不得以類推或比附之方法，恣意論以其他與構成要件
不該當之罪名。原判決已說明本件被害人陳○○、黃○○（姓名
年籍均詳卷）並無自殺之意思，亦無囑託或承諾上訴人將渠等殺
害之情形，自無由上訴人代為表示自殺意思之餘地。上訴人違反
被害人等之意思而燒炭予以殺害，縱其本人有同死之意思，亦不
能解免殺人罪責等情綦詳。是上訴人之行為該當於刑法第二百七
十一條第二項、第一項之殺人未遂罪，而與同法第二百七十五條
第一項加功自殺罪之構成要件迥異，依上述說明，自不得以類推
方式依加功自殺未遂罪處斷。上訴意旨謂其代替被害人等為自殺
之意思表示，且係謀為同死而燒炭自殺，應類推適用刑法第二百
七十五條第一項、第三項之加功自殺罪論擬云云，要屬誤解。又
上訴人於警詢、偵查及第一、二審審理時均已坦承本件犯行不諱
，且原判決依據曾菊雀及陳○○、黃○○於警詢及第一審之陳述
，已足資證明上訴人在「馨記商務旅館」六○二號房間點燃木炭
自殺並同時殺害被害人等事實。上訴意旨指摘原審未查明其當時
已否點燃木炭著手於殺人犯罪之實行，而為單純事實之爭執，亦
非適法之第三審上訴理由。再原判決依據第一審與本件承辦警員
電話通話之「電話紀錄查詢表」，認定扣案之炭爐及剩餘木炭已
經被承辦警員清除丟棄，因而未予宣告沒收，已詳敘其理由（見
原判決第七頁第十五至二十行）。且原判決並未採用上述「電話
紀錄查詢表」，作為上訴人犯罪之證據，僅係以之作為說明何以
扣案之炭爐及剩餘木炭無庸沒收之依據，自不受嚴格證據法則之
限制。況原判決已於理由內就上述「電話紀錄查詢表」何以具有
證據能力加以說明（見原判決第二頁第十八至二十二行）。上訴
意旨指摘原判決未就該電話紀錄查詢表何以具有證據能力加以說
明一節，亦非依據卷內資料執為指摘之合法第三審上訴理由。至
其餘上訴意旨均非依據卷內資料具體指摘原判決有何違背法令情
形，徒就原審採證認事職權之適法行使，暨原判決已明確論斷詳
細說明之事項再為爭執，顯與法律規定得為第三審上訴理由之違
法情形不相適合。揆之首揭說明，其上訴為違背法律上之程式，
應予駁回。
據上論結，應依刑事訴訟法第三百九十五條前段，判決如主文。
中    華    民    國  九十九  年   十一   月   十七   日
                      最高法院刑事第七庭
                          審判長法官  洪  文  章  
                                法官  郭  毓  洲  
                                法官  黃  梅  月  
                                法官  沈  揚  仁  
                                法官  蔡  彩  貞  
本件正本證明與原本無異
                                      書  記  官  
中    華    民    國  九十九  年   十一   月   十八   日
                                                      Ｅ

司法院資訊處製作；財團法人民間司法改革基金會備份。
